【裁判字號】    91,易,344
【裁判日期】    920226
【裁判案由】    竊盜
【裁判全文】
臺灣基隆地方法院刑事判決                          九十一年度易字第三四四號
    公  訴  人  臺灣基隆地方法院檢察署檢察官
    被      告  戊○○  男  二.
    選任辯護人  孫銘豫律師
    被      告  乙○○  男  二.
    選任辯護人  林宇文律師
                簡宏明律師
右列被告因竊盜案件，經檢察官提起公訴（九十一年度偵字第二五二四號、九十一年
度偵字第０一四八號），本院判決如左：
    主      文
戊○○共同連續竊盜，處有期徒刑壹年陸月，緩刑伍年。
乙○○共同連續竊盜，處有期徒刑壹年，緩刑參年。
    事      實
一、戊○○、乙○○二人皆為現役軍人，乃其二人於服役之平常放假期間，竟共同基
    於意圖為自己不法所有之概括犯意，先後於下列時間，在營區以外之下列地點，
    連續為下列竊盜犯行。嗣其二人於九十一年六月十四日下午六時二十分許，共同
    駕駛戊○○之不知情胞兄洪朝棟所有之三Ａ─一三五九號自小客車前往臺北縣金
    山鄉○○路四十三號空地旁，動手拆解經其二人竊得並藏放於該處之ＤＮ─一五
    四六、二Ａ─七九０八號之自小客車（詳下述(二)、(三)之部分）時，為巡邏員警當
    場發覺，戊○○、乙○○二人見狀雖旋即逃逸；嗣仍經員警據停放於現場未及駛
    離之三Ａ─一三五九號自小客車循線查獲：
  (一)九十一年五月三十一日凌晨一、二時許（起訴書誤繕為九十年五月三十一日凌晨
    一、二時許），由戊○○駕駛其不知情胞兄洪朝棟所有之三Ａ─一三五九號自小
    客車搭載乙○○，共同前往基隆市○○○路九十四號旁，再分工由乙○○負責把
    風；由戊○○負責以不明工具撬開車門及車鎖並發動汽車電門之方式，共同竊取
    王國川所有，由甲○○使用並停放於該處之ＤＴ─三五八三號自小客車乙輛。得
    手後，戊○○、乙○○二人旋分別駕駛上開ＤＴ─三五八三號、三Ａ─一三五九
    號自小客車，共同前往臺北縣金山鄉○○路四十三號旁之空地，並在該處拆解Ｄ
    Ｔ─三五八三號自小客車上之輪胎、儀表板、音響、車用電腦、水箱及方向盤等
    零件，拆卸所得之零件，嗣則經其二人以販售換價之方式朋分花用。
  (二)九十一年六月十四日凌晨一、二時許，先由戊○○以前述方式搭載乙○○共同前
    往基隆市○○路五十巷旁某處，再以如上所述之分工方式，共同竊取壬○○所有
    停放於該處之ＤＮ─一五四六自小客車乙輛。得手後，以相同方式分別駕駛ＤＮ
    ─一五四六號、三Ａ─一三五九號自小客車，共同前往臺北縣金山鄉○○路四十
    三號旁之空地，以藏放前揭ＤＮ─一五四六號自小客車。
  (三)九十一年六月十四日凌晨三、四時許，再度由戊○○以相同方式搭載乙○○共同
    前往基隆市○○路東信國小旁，以如前所述之方式，共同竊取庚○○所有停放於
    該處之二Ａ─七九０八號自小客車乙輛。得手後，以如前所述之方式分別駕駛二
    Ａ─七九０八號、三Ａ─一三五九號自小客車，共同前往臺北縣金山鄉○○路四
    十三號旁之空地，以藏放上開二Ａ─七九０八號自小客車。
二、案經基隆市警察局第二分局、臺北縣政府警察局金山分局分別報請臺灣基隆地方
    法院檢察署檢察官偵查起訴。
    理      由
一、訊之被告乙○○坦承於前揭時、地，夥同被告戊○○共同行竊等事實不諱；至被
    告戊○○則矢口否認有何前揭犯行，辯稱：伊並未與被告乙○○共同行竊；且伊
    自九十一年六月十四日凌晨時起，至同日清晨六時許止，均與友人林勇楨在他處
    共同烤內、釣魚，是伊自無於九十一年六月十四日凌晨夥同被告乙○○於前揭時
    、地共同行竊之可能云云。經查：
  (一)前揭ＤＴ─三五八三、ＤＮ─一五四六、二Ａ─七九０八號自小客車，分別屬被
    害人王國川、壬○○、庚○○所有，嗣並分別在基隆市○○○路九十四號旁、基
    隆市○○路五十巷附近、基隆市○○路東信國小旁遭竊等情，分別據被害人甲○○於警詢時；被害人壬○○、庚○○於警詢及本院調查時指陳綦詳，且有贓物認
    領保管收據正本三紙、臺北縣政府警察局車輛尋獲通報單影本二紙、車輛竊盜資
    料個別查詢報表三紙在卷可佐，堪認上開車輛確係經人竊取無訛。
  (二)被告戊○○、乙○○共同竊取上開車輛之全部過程，業據被告乙○○於偵查中及
    本院調查、審理時陳述明確；參以上開ＤＮ─一五四六、二Ａ─七九０八號自小
    客車遭竊之時間（九十一年六月十四日凌晨一、二時許；九十一年六月十四日凌
    晨三、四時許）、地點（基隆市○○路；基隆市○○路）及其事後藏放之地點（
    臺北縣金山鄉○○路四十三號旁空地），倘被告戊○○未曾駕駛上開三Ａ─一三
五九號自小客車（被告戊○○之胞兄洪朝棟所有），以前述方式搭載被告乙○○
    ，共同參與本起竊盜案件，則被告乙○○於九十一年六月十四日凌晨一、二時許
    ，在基隆市○○路五十巷附近，竊得ＤＮ─一五四六號自小客車，並將之駛往臺
    北縣金山鄉○○路四十三號旁空地藏放之後，斷無可能於九十一年六月十四日凌
    晨三、四時許，再度出現於基隆市○○路附近行竊；況且，前揭三Ａ─一三五九
    號自小客車為被告戊○○之胞兄洪朝棟所有，且由被告戊○○於九十一年六月十
    四日下午六時二十分許，駛往臺北縣金山鄉○○路附近等事實，業據證人洪朝棟
    於警詢時陳述明確，並據被告乙○○、戊○○二人供承在卷，且有卷附之臺北縣
    政府警察局金山分局刑事案件移送書可佐；由「上開二地（失竊地點、藏放汽車
    地點）所需之車程」及「被告戊○○所駕駛之三Ａ─一三五九號自小客車因未及
    駛離而為警於前揭時、地循獲」等情節以觀，堪認被告乙○○稱被告戊○○駕駛
    三Ａ─一三五九號自小客車共同參與前揭竊盜犯行之過程，應屬信而有徵；再佐
    之員警查獲被告戊○○之胞兄洪朝棟所有之前揭三Ａ─一三五九號自小客車之後
    ，被告戊○○曾向洪朝棟稱「給警察發現了，要跑路了」等語，此亦據證人洪朝
    棟於警詢時陳述明確，苟被告戊○○未曾參與前述犯行，則其又何來此一「跑路
    」之舉措？由此益證，被告乙○○所為陳述，與事實相符，可以採信。至證人林
    勇楨曾於九十一年六月間某日之被告戊○○休假期間，曾與被告戊○○相約出遊
    等事實，雖據證人林勇楨於本院調查時證述在卷（本院九十二年一月八日訊問筆
    錄），然細繹證人林勇楨於本院調查時所為之陳述（詳見本院上開訊問筆錄），
    證人林勇楨就其是否曾於九十一年六月十四日與被告戊○○一同出遊，又其與被
    告戊○○於九十一年六月間出遊之確實時間為何等細節，概已因時隔久遠而不復
    記憶；參諸被告戊○○係自九十一年六月三日起，分發至內政部警政署保安警察
    第四總隊第三大隊第五中隊服役，於九十一年六月之服役期間，被告戊○○除曾
    於九十一年六月十四日，有病假及輪休之差假紀錄外，更不乏九十一年六月十四
    日以外其他時間之差假紀錄（最早一次係「自九十一年六月七日下午六時起，至
    九十一年六月九日夜間九時止」；最末一次則係「自九十一年六月二十八日下午
    六時起，至九十一年六月三十日夜間九時止」），此亦有內政部警政署保安警察
    第四總隊九十一年九月四日保四人字０九一００一一七三一號函暨被告戊○○九
    十一年六月份差假統計表及請假報告單乙件在卷可憑。被告於九十一年六月間之
    差假紀錄既屬頻繁，證人林勇楨就被告戊○○相偕出遊之日期，復已無印象，則
    證人林勇楨於本院調查時證述之出遊過程，是否確係發生於九十一年六月十四日
    ，已有可疑；又證人林勇楨雖無從具體指出與被告戊○○相約出遊之確實日期，
    然證人林勇楨於與被告戊○○遊畢分手之後（當日清晨六時許），即行返家睡覺
    ，嗣於同日下午一、二時許清醒之後，旋再度與被告戊○○互通電話並相偕逛街
    等事實，業據證人林勇偵證述明確（詳見本院上開訊問筆錄）；而被告戊○○則
    於本院調查時則係陳稱：當日伊與證人林勇楨分手之後，旋即返家睡覺，嗣於同
    日下午三、四時許，伊因接獲被告乙○○之來電，始與被告乙○○相約於「金寶
    山」（臺北縣金山鄉○○路附近）會面，伊與證人林勇楨分手之後，既未曾與證
    人林勇楨互通電話，亦未曾與證人林勇楨相約見面等語（詳見本院上開訊問筆錄
    ）；再被告確係於九十一年六月十四日下午六時二十分許，駕駛前揭三Ａ─一三
    五九號自小客車於臺北縣金山鄉○○路附近出沒等事實，亦據本院認定如前所述
    。則由上開證人林勇楨證述之情節（睡醒後繼續相約逛街）對照被告戊○○陳述
    之情形（睡醒後即未再與證人林勇楨見面，反與被告乙○○相約於臺北縣金山鄉
    ○○路附近會面）以觀，證人林勇楨及被告戊○○就出遊當日分手後之後續發展
    所為之描述，顯有出入，由此足徵證人林勇楨到庭所稱與被告戊○○相約出遊之
    期日，並非被告戊○○所指之九十一年六月十四日。從而，證人林勇楨之證詞，
    自尚不足以推翻前述對被告戊○○不利之推認。
  (三)綜合上述直接、間接（情況）證據以觀，本院因認被告乙○○之自白與事實相符
    ，可以採信；至被告戊○○所辯，要屬事後卸責之詞，委無足採。本件事證明確
    ，被告戊○○、乙○○共同竊盜之犯行，洵堪認定。
二、核被告戊○○、乙○○所為，均係犯刑法第三百二十條第一項之竊盜罪。查被告
    戊○○與被告乙○○間，就上開犯罪事實，有犯意之聯絡及行為之分擔，均應論
    以共同正犯。被告二人前後三次竊盜犯行間，時間緊接，所犯係構成要件相同之
    罪名，顯係基於概括犯意反覆為之，為連續犯，應論以一罪並依法加重其刑。爰
    審酌被告二人時值青年，竟不思以正當手段獲取金錢，妄想以此方式不勞而獲，
    觀念偏差，實不宜輕處，且衡諸被告戊○○犯後不知反省、顯無悔意；被告乙○○則坦承犯行、已表悔悟等一切情狀，分別量處如主文所示之刑，以示懲儆。末
    查，被告二人前均未曾受有期徒刑以上刑之宣告，有臺灣高等法院被告全國前案
    紀錄表乙件在卷可按，其二人本次均因貪圖小利之偏差觀念，致罹刑典，雖其行
    為均已造成被害人財產法益之侵害結果，然此係因其二人欠缺正確觀念之建立，
    經此次科刑之宣告，信當知所警惕，而無再犯之虞，本院因認所宣告之刑，以暫
    不執行為適當，爰併分別諭知被告戊○○緩刑五年；被告乙○○緩刑三年，以觀
    後效。至扣案之開山刀乙把、鐵棒及小棒球棍各乙支，經查均非屬被告二人所有
    ，且與本案均無關聯，從而，上開扣案物自不在本院所得宣告沒收之範圍，併此
    說明。
三、公訴意旨另以：被告戊○○基於意圖為自己不法所有之概括犯意，分別於九十年
    十二月三十日凌晨零時十分以前某時，在基隆市○○路一四一號前，竊取被害人
    己○○所有，停放於該處車號ＧＱＯ─九二二號機車乙輛；於九十年十二月三十
    一上午七時三十分以前某時，在基隆市○○路三００號前，竊取被害人丙○○所
    有，停放於該處車號ＬＯＲ─０一七號機車乙輛，因認被告此部分行為，亦涉犯
    刑法第三百二十條第一項之竊盜罪名云云。按犯罪事實應依證據認定之，無證據
    不得推定其犯罪事實，刑事訴訟法第一百五十四條第二項定有明文；又事實之認
    定，應憑證據，如未發現相當證據或證據不足以證明，自不能以推測或擬制之方
    法，為裁判基礎（最高法院四十年臺上字第八六號判例可資參照）。再又認定不
    利於被告之事實，須依積極證據，苟積極證據不足為不利於被告事實之認定時，
    即應為有利於被告之認定，更不必有何有利之證據（最高法院三十年上字第八一
    六號判例可資參照）。公訴人認被告涉犯此部分竊盜犯行，無非係以被告戊○○
    與辛○○電話聯繫時，曾向辛○○稱「已將竊得機車二輛停放於基隆市○○街十
    一巷八號旁，請辛○○前往拆解零件」等語；嗣辛○○夥同丁○○前往現場查看
    時，果發現有機車二輛，並因而為現場埋伏之員警當場查獲等事實，業據證人辛○○、丁○○指證明確，且有卷附之贓物認領保管收據二紙在卷可佐，從而，被
    告此部分之竊盜犯行，自屬堪可認定等情詞為其論據。經查：上開機車分別為被
    害人己○○、丙○○所有，嗣並於前揭時、地失竊之事實，固據被害人己○○、
    丙○○於警詢時陳述綦翔，且有贓物認領保管收據二紙在卷可參。惟此部分之證
    據，至多僅能證明前開車輛確係遭人竊取之事實，至上開車輛究否均為被告所竊
    乙節，在無其他積極證據可資相佐之情形下，尚難由此逕行推衍得知；而證人辛○○、丁○○二人，係於前往基隆市○○街十一巷八號附近查看時，為於現場埋
    伏之員警當場逮獲，嗣其二人並於警詢及偵查之過程中堅稱：伊二人係因被告戊○○致電稱「已將竊得機車二輛停放於基隆市○○街十一巷八號旁」，始行結伴
    前往現場查看等語，此除有基隆市警察局第二分局刑事案件報告書乙件在卷可憑
    之外，並據證人辛○○、丁○○二人於警詢、偵查及本院調查時證述明確。由證
    人辛○○、丁○○為警當場查獲之情狀及其二人事後陳述之內容以觀，證人辛○○、丁○○與被告戊○○間，不僅利害相反，關係亦屬對立。易言之，證人辛○○、丁○○二人證述之全部內容，概係有利於己之脫罪，而不利於被告戊○○。
    從而，證人辛○○、丁○○所為此部分之證詞，即與一般無利害關係之第三人到
    庭作證之情節有間，苟查無其他積極事證可資相佐，單憑證人辛○○、丁○○所
    為之證述，究難謂在客觀上已達一般人均不致有所懷疑，而得確信被告戊○○涉
    犯本起竊盜犯行之程度；況且，由證人辛○○、丁○○二人證述之情節以觀，其
    二人就被告戊○○是否有竊車行為乙節，並未親眼見聞，則被告戊○○所稱竊得
    之機車究否前揭ＧＱＯ─九二二、ＬＯＲ─０一七號機車？又被告戊○○之言詞
    有無出於玩笑之可能？再被告戊○○究竟有無竊車之行為？凡此，均不在證人辛○○、丁○○所能證明之範圍，則本院又如何能徒憑證人辛○○、丁○○之證詞
    ，即遽為不利於被告戊○○之推認？綜上研析，前揭機車二輛，雖確屬被害人己○○、丙○○失竊之贓物，然前揭車輛究否為被告竊取乙節，卷內並無積極事證
    可資佐證。既無積極證據足認被告客觀上有何竊取他人車輛之行為，主觀上有何
    意圖為自己不法所有之意圖，本院究難單憑公訴人提出之證據資料，即遽指被告
    確實涉犯本起竊盜犯行。此外，復查無其他積極證據足認被告確有公訴人所指之
    竊盜犯行，既不能證明被告犯罪，本應就此為無罪之諭知，惟公訴人認此部分與
    前揭經本院認定有罪部分，有連續犯之裁判上一罪關係，爰不另為無罪之諭知，
    併此指明。
四、按現役軍人犯陸海空軍刑法或其特別法之罪，依本法（軍事審判法）之規定追訴
    審判之，其在戰時犯陸海空軍刑法或其特別法以外之罪者，亦同。八十八年十月
    三日施行之軍事審判法第一條第一項定有明文；又現役軍人犯罪，由軍法機關追
    訴審判。但所犯為陸海空軍刑法及其特別法外之罪，而屬刑法第六十一條所列各
    罪者，不在此限。國家安全法第八條第二項亦有明白規定。據此，現役軍人所犯
    者，若「『非』屬陸海空軍刑法及其特別法」之罪，且「屬於刑法第六十一條所
    列各款」之罪者，其犯罪應歸由司法機關依刑事訴訟法追訴、審判；至現役軍人
    所犯者，若「屬陸海空軍刑法及其特別法」之罪，或其所犯者雖「『非』屬陸海
    空軍刑法及其特別法」之罪，然亦「『非』刑法第六十一條所列各款」之罪者，
    其犯罪則歸由軍法機關依軍事審判法追訴、審判。惟軍事審判法第二百三十七條
    規定：「國家安全法第八條第二項自中華民國九十年十月二日停止適用。」，從
    而，自九十年十月二日以後，現役軍人犯罪之審判權歸屬，應回歸軍事審判法第
    一條第一項規定之適用。依據該條規定，現役軍人僅於犯「陸海空軍刑法及其特
    別法之罪」者，始由軍法機關依軍事審判法職司追訴、審判；至現役軍人所犯者
    ，苟「『非』屬陸海空軍刑法及其特別法之罪」，則不問其所犯者究否刑法第六
    十一條所列各款之罪，其追訴、審判均應由司法機關依刑事訴訟法為之。簡言之
    ，自九十年十月二日以後，現役軍人除犯陸海空軍刑法或其特別法之罪，而應由
    軍法機關依軍事審判法為追訴、審判以外，其餘犯罪之審判權均應回由歸司法機
    關職掌。查本案被告戊○○、乙○○二人，雖皆為現役軍人，然其二人係於國家
    安全法第八條第二項規定停止適用（九十年十月二日）以後之九十一年五月三十
    一日、九十一年六月十四日，觸犯刑法第三百二十條一項之普通竊盜罪，其二人
    所犯既非屬陸海空軍刑法或其特別法之罪，揆諸前揭說明，依軍事審判法第一條
    第一項之規定，本院就其二人被訴之前揭犯行，自應依法審判，附此敘明。
據上論斷，應依刑事訴訟法第二百九十九條第一項，刑法第二十八條、第五十六條、
第三百二十條第一項、第七十四條第一款，罰金罰鍰提高標準條例第一條前段，判決
如主文。
本案經檢察官李辛茹到庭執行職務。
中      華      民      國      九十二      年      二      月  二十六  日
                                臺灣基隆地方法院刑事第三庭
                                    審判長  法  官  林火炎
                                            法  官  齊  潔
                                            法  官  王慧惠
右正本證明與原本無異。
對於本件判決如有不服，應於收受送達後十日內，向本院提出上訴書狀，上訴於臺灣
高等法院，並按他造當事人之人數附具繕本。
                                            書記官  陳俊德
中      華      民      國      九十二      年      三      月    三    日


司法院資訊處製作；財團法人民間司法改革基金會備份。
